最　高　行　政　法　院　判　決　　　　　　　　　　九十一年度判字第三○八號
　　原　　　告　環亞大飯店股份有限公司
　　代　表　人　甲○○
　　被　　　告　行政院勞工委員會
　　代　表　人　陳菊
右當事人間因勞保事件，原告不服行政院中華民國八十九年四月十三日台八十九訴字
第一○五七三號再訴願決定，提起行政訴訟。本院判決如左：
　　主  文
原告之訴駁回。
訴訟費用由原告負擔。
　　事  實
緣原告未按規定申報其員工即被保險人呂瑞燈之投保薪資，經被告依勞工保險條例第
十四條第一項前段及第七十二條第二項規定，處其自民國八十四年十月一日至八十五
年十一月三十日止，短報保險費金額二倍罰鍰計新臺幣（下同）六、六七二元，原告
不服，提起訴願、再訴願，均遭決定駁回，遂提起行政訴訟，茲摘兩造訴辯意旨於
次：
原告起訴意旨略謂：一、原告申報呂君之投保薪資與被告認定之投保薪資，其間差額
仟元整係「誤餐費」，依法本即不必納入月投保薪資而予申報：(一)查呂君任職原告
交通組，平日常因職務性質，接送飯店來賓往返機場及市區，無法返回公司食用公司
給予員工福利而供應之午、晚膳，為體恤其辛勞，並免去呂君逐月逐日申報誤餐費用
之不便，原告遂予仟元為誤餐費；此制實施多年，呂君知之甚稔。(二)是參仟元之差
額，雖由呂君檢附之每月薪資單上列為「津貼」，實因原告省去人事作業、相關電腦
程式重新設計等勞費，未增列「誤餐費」一欄所致，故深究原告為此項給付之性質，
係屬福利性質之「誤餐費」。(三)此外，卷附原告檢附交通員工薪資名冊上，各人誤餐
費用並不相同，乃因每位員工職掌不同，雖同屬司機，但值勤、外出次數、及工作份
量多寡等均不相同，且早、中、晚膳及宵夜之餐飲費用並不相同，早餐及宵夜當然與
午、晚膳不同，基於公平之考量，始有金額上之差額，併此明。二、一再訴願決定
之理由無非以：原告「既於每月均有發給該項津貼，即屬經常性之給與，自應列入投
保薪資內申報」，惟查：(一)系爭「差額」之性質，不得因「每月均有發給」，即謂其
屬「經常性之給與」：１、按勞工保險條例施行細則第三十二條：「本條例第十四條
第一項所稱月薪資總額，以勞動基準法第二條第三款規定之工資為準」；勞動基準法
施行細則第十條規定：「本法第二條第三款所稱之其他任何名義之經常性給與係指左
列各款以外之給與．．．二獎金．．．指久任獎金．．．九誤餐費．．．」業已明文
排除久任獎金、誤餐費，認該等給付非屬勞動基準法第二條第三款之工資至明。２、
次由勞動基準法施行細則第十條之文字觀之：「本法第二條第三款所稱之其他任何名
義之經常性給與係指左列各款以外之給與」，係為列舉「經常性給與」之除外規定；
換言之，若僅為一次給付者，本即與「經常性給與」無涉，反之如外觀上不只為一次
給付者，即有依據勞動基準法施行細則第十條各款加以判斷之必要。３、職是，縱然
勞工得「經常性」地領到第十款項目之給付，亦不應認為該給付即屬勞動基準法第二
條第三款之工資，例如員工每月均有出差，則每個月均會領取差旅費，自不得以其每
個月均因山差在外而領有差旅費，則謂該差旅費屬「工資」，否則若謂「經常可領得
」即謂其屬「工資」，勞動基準法施行細則第十條之規定即成具文，顯非立法原意。
準此，本件所應審究者，應為原告給付呂君之「誤餐費」，其實質內容是否為勞動基
準法施行細則第十條第九款所列舉之「誤餐費」，以為有無排除適用之依據。(二)系爭
「差額」確屬勞動基準法施行細則第十條第九款所列之「誤餐費」：１、由原告交通
組員工薪資名冊中，可知並非每位同組員工均有此項費用，列有此項費用者所領數額
亦不盡相同，業見前述；進而視之，費用亦未隨員工薪資調整之同時加以調整。故因
員工職掌之不同，職屬內勤行政事務者，既然不常有「誤餐」之情形，自不可能有「
誤餐費」可得領取。２、再以，原告為照顧員工之健康，多年來均由公司供應早、午
、晚膳及宵夜，由員工自由享有此一福利；然對不願在公司用餐之同仁，原告亦未有
所補償，惟某些特定工作之員工，因其工作性質較為特殊，致無法經常與其他同仁一
樣享有此一福利，原告為使福利均霑，乃針對此類經常在外之特定人員，核發誤餐費
，以示公平。惟因長久下來，該等特定人員每次因公外出即申報誤餐費，不但造成該
員之不便，原告會計作業上亦需增加人員處理，經討論再三，始定一誤餐費之數額，
免除該等特定員工每次請領誤餐費之麻煩。是此一福利，外觀上似屬經常性，但實係
為福利性質之誤餐費，此由呂君多年領取此筆費用，從未對之表示任何意見，或要求
原告將之列入月投保薪資即可為證。且差額之爭議，實因呂君退職為圖多領老年給付
，竟執此理由遂其心願，其心態誠屬可議。三、從而，工資、津貼、甚或誤餐費均無
法按字面上之意義去認定，而應綜合所有情狀詳為審認，始能得其真義，妥為適用法
律，進而維護人民權益。查月投保薪資攸關勞工保險費之分攤，更為多種給付之計算
標準，其審認不得不慎；因此一再訴願決定均僅憑「每月均有發給」，遂認原告有以
多報少之違法情事，疏未審就系爭差額之性質及勞工保險費依法由雇主及被保險人呂
君依一定比例分擔，呂君在退職前為降低勞保費之負擔，與退職後為老年給付金額之
多寡等因素，誠難令原告心服。為此狀請撤銷原處分及一再訴願決定等語。
被告答辯意旨略謂：一、依照勞工保險條例第十四條及其施行細則第三十二條規定，
勞工投保薪資應按其全月薪資總額，以勞動基準法第二條第三款規定之工資為準（即
勞工因工作而獲得之報酬包括工資、薪金及按計時、計日、計月、計件以現金或實物
等方式給付之獎金、津貼及其他任何名義之經常性給與均屬之。其每月收入不固定者
以最近三個月收入之平均為準。）再依「勞工保險投保薪資分級表規定等級之金額填
報，此係強制規定，非事業主或被保險人可自由增減。另依照同條例第七十二條第二
項規定，投保單位違背本條例規定，將投保薪資金額以多報少或以少報多者，自事實
發生之日起，按其短報或多報之保險費金額處二倍罰鍰，勞工因此所受損失，應由投
保單位賠償之。二、又依行政院勞工委員會七十八年六月十五日台七十八勞動二字第
一四九四一號函示：事業單位發給勞工之「久任津貼」，如係雇主按月計給勞工之工
作報酬，依勞動基準法第二條第三款規定，應屬工資範疇。三、綜觀前規定及函示，
勞工保險投資之申報，除本薪外，其餘各項津貼、獎金、加班費、伙食費等，凡屬經
常性給予者，均應悉數併入計算。且依前開解釋令中有關「久任津貼如係按月發給應
屬工資範疇」之函示精神，投保單位不論以任何名目發薪，如係按月給予者，均應屬
經常性給與而列入投保薪資內申報。本案據原告提起訴願、再訴願稱，前所提供呂君
之薪資資料中津貼欄之三仟元係誤餐費，非屬勞動基準法第二條第三款之「經常性給
與」，依法不必納入勞工保險投保薪資內核計等語。經查呂君每月津貼三仟元，原告
均係按月發給，縱將之名為誤餐費，顯非偶因誤餐發給者，而係經常給與，為呂君因
工作而獲得之報酬，依規定應屬投保薪資之範疇，原告顯將呂君之投保薪資以多報少
，被告依規定處以罰鍰，並無不合。三、綜上所陳，原告之訴顯無理由，請駁回原告
之訴等語。
　　理  由
按所稱月投保薪資，係指由投保單位按被保險人之月薪資總額，依投保薪資分級表之
規定，向保險人申報之薪資，為勞工保險條例第十四條第一項前段所規定。所稱月薪
資總額，依同條例施行細則第三十二條第一項及勞動基準法第二條第三款規定，指勞
工因工作而獲得之報酬，包括工資、薪金及按計時、計日、計月、計件以現金或實物
等方式給付之獎金，津貼及其他任何名義之經常性給與均在內。其每月收入不固定者
，以最近三個月收入之平均為準；實物給與按政府公布之價格折為現金計算。又「投
保單位違背本條例規定，將投保薪資金額以多報少或以少報多者，自事實發生之日起
，按其短報或多報之保險費金額，處以二倍罰鍰，並追繳其溢領給付金額。勞工因此
所受損失，應由投保單位賠償之。」復為同條例第七十二條第二項定有明文。本件原
告未按規定申報其員工即被保險人呂瑞燈之投保薪資，經被告依勞工保險條例第十四
條第一項前段及第七十二條第二項規定，處其自八十四年十月一日至八十五年十一月
三十日止，短報保險費金額二倍罰鍰計六、六七二元，原告不服，循序提起行政訴訟
，主張：系爭每月三千元差額為原告體恤呂瑞燈等員工所發給之「誤餐費」，原告衡
酌人事作業、薪資之計算，及省去相關電腦程式重新設計之勞費，亦免去呂瑞燈逐月
申請「誤餐費」之便而將之列入津貼項目，依勞動基準法施行細則第十條第一項第九
款規定，非屬勞動基準法第二條第三款之「經常性給與」，依法自不必納入勞工保險
條例規定之月投保薪津而予申報投保云云。經查：依原告提出之八十四年一月份至八
十五年十二月份之員工薪資名冊所載有關原告員工呂瑞燈薪資中之系爭差額三千元係
列於「津貼、調薪差額」欄內，有上開員工薪資名冊附卷可稽。足證該仟元二年內
每月均有發給，且名為「津貼－調薪差額」，應屬經常性之給與，為勞工因工作而獲
得之報酬，自應列入投保薪資內申報投保，原告諉稱系爭仟元差額為「誤餐費」，
非屬「經常性給與」，依法不必納入月投保薪資予以申報投保云云，顯難採信。從而
原告所訴，均無足取，本件原處分揆諸首揭規定，洵無違誤，一再訴願決定，遞予維
持，俱無不合，原告起訴意旨難謂為有理由，應予駁回。
據上論結，本件原告之訴為無理由，爰依行政訴訟法施行法第二條、行政訴訟法第九
十八條第三項前段，判決如主文。
中　　華　　民　　國　　九十一　　　年　　　二　　　　月　　二十一　　　日
                    最 高 行 政 法 院  第 二 庭
                                審 判 長 法  官　　　陳　石　獅
                                         法  官      劉　鑫　禎
                                         法  官　　　吳  明  鴻
                                         法  官　　　高　啟　燦
                                         法  官　　　黃　合　文
右  正  本  證  明  與  原  本  無  異
　　　　　　　　　　　　　　　　　　　　 法院書記官　張　雅　琴
中　　華　　民　　國　　九十一　　　年　　　二　　　　月　　二十二　　　日
